臺灣高雄地方法院刑事判決　　　　　　　99年度易字第1832號
公　訴　人　臺灣高雄地方法院檢察署檢察官
被　　　告　黃良柱
選任辯護人　吳永茂律師
　　　　　　羅玲郁律師
被　　　告　鄭明哲
選任辯護人　張賜龍律師
　　　　　　陳靜娟律師
被　　　告　黃鳳女
上列被告因恐嚇取財案件，經檢察官提起公訴（99年度偵字第22
548、24367號），本院判決如下：
    主  文
黃良柱共同犯恐嚇取財罪，共罪，各處有期徒刑陸月，如易科
罰金，以新臺幣壹仟元折算壹日。應執行有期徒刑壹年肆月，如
易科罰金，以新臺幣壹仟元折算壹日。
鄭明哲共同犯恐嚇取財罪，共罪，各處有期徒刑柒月，應執行
有期徒刑壹年陸月。
黃鳳女幫助犯恐嚇取財罪，處有期徒刑肆月，如易科罰金，以新
臺幣壹仟元折算壹日。
    事  實
一、黃鳳女能預見將自己之金融帳戶提供予他人使用，可能幫助
    他人掩飾或隱匿犯罪行為或所得財物，竟基於幫助之不確定
    故意，於民國98年9 月1 日前某時，在高雄市○○區○○路
    某檳榔攤內，將其於中華郵政股份有限公司楠梓建楠郵局申
    設、帳號為00000000000000號帳戶（下稱上開帳戶）之存摺
    、金融卡及密碼（下稱上開資料）交付予綽號「小蔣」之蔣
    志昇（99年1 月3 日歿）使用。黃良柱、鄭明哲及蔣志昇，
    共同意圖為自己不法之所有，基於恐嚇取財之犯意聯絡，由
    鄭明哲提供資金予蔣志昇購買來源不明之賽鴿，嗣由蔣志昇
    分別於98年9 月1 日中午12時許、同年月8 日上午10時許、
    9 時許，依據賽鴿腳環上電話號碼分別撥打電話予鴿主陳昭
    勇、柯金鳳、陳洪鐘恫稱：需匯款贖回遭竊之賽鴿，否則將
    予折翅或斷腳等語，致陳昭勇等3 人心生畏懼，而依指示依
    續於98年9 月1 日14時56分許、同年月8 日13時27分、13時
    34分許，分別匯款新臺幣（下同）7,000 元、8,000 元、9,
    300 元至黃鳳女上開帳戶內，黃良柱再依蔣志昇之指示，持
    黃鳳女上開帳戶金融卡前往高雄縣市境內數個不特定之自動
    提款機領取上開款項後，轉交予蔣志昇或鄭明哲，黃良柱可
    分得約1 、2 千元之報酬，餘款則由蔣志昇、鄭明哲朋分花
    用，嗣黃良柱於99年7 月7 日為警持臺灣高雄地方法院檢察
    署檢察官所核發之拘票拘提到案，始循線查悉上情。
二、案經告訴人陳昭勇、柯金鳳、陳洪鐘訴由內政部警政署刑事
    警察局、高雄市政府警察局新興分局移請臺灣高雄地方法院
    檢察署檢察官偵查起訴。
    理  由
一、按被告以外之人於審判外之陳述，雖不符刑事訴訟法第159
    條之1 至第159 條之4 之規定，而經當事人於審判程序同意
    作為證據，法院審酌該言詞陳述或書面陳述作成時之情況，
    認為適當者，亦得為證據；當事人、代理人或辯護人於法院
    調查證據時，知有第159 條第1 項不得為證據之情形，而未
    於言詞辯論終結前聲明異議者，視為有前項之同意，刑事訴
    訟法第159 條之5 定有明文。查本案判決所引用具傳聞性質
    之各項證據資料，業經本院於審判期日依法踐行調查證據程
    序，檢察官、被告黃良柱、鄭明哲、黃鳳女及其辯護人就上
    開證據之證據能力均未爭執，且於言詞辯論終結前亦未聲明
    異議，復查無依法應排除證據能力之情形，依上開規定，均
    應有證據能力。
二、上開犯罪事實，業據被告黃良柱於偵、審中坦承不諱（見99
    年度偵字第22548 號卷第49至51頁、本院卷第37頁）、被告
    鄭明哲、黃鳳女於本院審理中坦承不諱（見本院卷第96、11
    6 頁），核與證人即告訴人陳昭勇、柯金鳳、陳洪鐘於警詢
    中之證述相符（見警卷第14至22頁），復有被告黃鳳女中華
    郵政公司楠梓建楠郵局開戶資料、客戶歷史交易清單（見99
    年度偵字第22 548號卷第68至71頁）、高雄市燕巢區鳳山厝
    郵局ATM 提款機翻拍照片（見警卷第64頁），堪認被告3 人
    前揭任意性自白與事實相符，而足以採信。綜上，本案事證
    明確，被告3 人上開犯行，洵堪認定。
三、論罪科刑：
  (一)按所謂恐嚇，凡一切言語、舉動足以使他人生畏懼心者，均
    包含在內（最高法院22年上字第1310號判例要旨參照）。亦
    即刑法上恐嚇取財罪之恐嚇，係指以危害通知他人，使該人
    主觀上生畏怖心之行為，恐嚇之手段並無限制，即使其所為
    之手段，在一般社會通念上，未達不能抗拒之程度，且其通
    知危害之方法僅須足使對方理解其意義，並足以影響其意思
    之決定與行動自由均屬之。查鴿主為讓賽鴿參加比賽，不惜
    斥資飼養、照顧及訓練，被告鄭明哲、黃良柱利用鴿主害怕
    如失去賽鴿，將受害不輕之心理，由被告鄭明哲出資予蔣志
    昇購買來源不明之賽鴿後，再由蔣志昇撥打電話向告訴人陳
    昭勇、柯金鳳、陳洪鐘稱：需匯款贖回遭竊之賽鴿，否則將
    予折翅或斷腳等語，使上開告訴人均理解如不依指示匯款，
    其等之賽鴿恐遭不測而心生畏懼，而依指示將指定之金額匯
    入被告黃鳳女上開帳戶，再由被告黃良柱將之提領後朋分花
    用，故被告鄭明哲、黃良柱與蔣志昇之行為均該當恐嚇取財
    之要件至明。
  (二)核被告鄭明哲、黃良柱所為，均係犯刑法第346 條第1 項之
    恐嚇取財罪；被告黃鳳女所為則係犯刑法第30條第1 項前段
    、第346 條第1 項之幫助恐嚇取財罪。被告鄭明哲、黃良柱
    與蔣志昇（業於99年1 月3 日死亡，見偵卷第46頁之職務報
    告、本院卷第126 頁個人除戶資料查詢結果）就前揭恐嚇取
    財犯行，均具有犯意聯絡及行為分擔，為共同正犯；被告鄭
    明哲、黃良柱3 次恐嚇取財犯行，犯意各別，時間不同，所
    侵害之告訴人法益有別，均應予分論併罰。另被告黃鳳女1
    次交付1 張金融卡、密碼之行為予蔣志昇幫助被告鄭明哲、
    黃良柱遂行前揭所述之3 次恐嚇取財犯行，為想像競合犯，
    應從一重處斷。又被告黃鳳女並未實際參與恐嚇取財犯行，
    所犯情節較正犯輕微，應依刑法第30條第2 項規定，減輕其
    刑。
  (三)爰審酌被告黃良柱、鄭明哲正值壯年，不思循正途謀生，竟
    以向告訴人恐嚇交付贖款，否則將傷害其賽鴿之方式獲取不
    法所得，危害社會治安；另被告黃鳳女明知現今擄鴿勒贖集
    團猖獗，仍提供其所申請之郵局帳號予被告鄭明哲、黃良柱
    作為匯款之用，除使告訴人受有損害，並造成偵查機關查緝
    犯罪之困難，破壞社會治安，助長社會犯罪風氣，更造成被
    害人求償上之困難，被告3 人所為均不足取；惟被告黃良柱
    於偵、審中均坦承犯行，且僅參與提款之犯行，事後並均與
    告訴人達成和解，告訴人亦請求從輕量刑（見本院卷第79至
    81頁）；被告鄭明哲、黃鳳女於本院審理中始坦承犯行，且
    被告黃鳳女並未實際參與恐嚇取財犯行等一切情狀，分別量
    處如主文所示之刑，並就被告黃良柱、鄭明哲部分定其應執
    行之刑，暨被告黃良柱、黃鳳女部分均諭知易科罰金之折算
    標準（被告黃良柱另依刑法第41條第8 項），以資懲儆。
  (四)至被告黃良柱之選任辯護人表示被告黃良柱犯後坦承犯行，
    參與程度僅及於領款部分，所獲取利益非高，且事後與告訴
    人等達成和解，情狀顯可憫恕等情，請求給予被告黃良柱酌
    量減輕及緩刑之宣告；被告鄭明哲之選任辯護人之辯護意旨
    則以被告鄭明哲於借錢予蔣志昇時並不知情，是事後才知道
    上開犯行，但已坦承不諱，且無前科，所涉情節非重等情，
    請求給予被告鄭明哲緩刑之宣告云云。惟按刑法第59條之酌
    量減輕其刑，必於犯罪情狀顯可憫恕，亦即其犯罪另有特殊
    之原因與環境，在客觀上足以引起一般同情，且於法律上已
    別無其他應減輕或得減輕其刑之事由，而認為即予宣告法定
    低度刑期，猶嫌過重者，始有其適用。然被告黃良柱之辯護
    人前開所述情狀僅可為法定刑內從輕科刑之標準，業經本院
    依刑法第57條規定審酌如上已足，並非犯罪另有特殊之原因
    與環境，在客觀上足以引起一般同情，是其辯護人此部分所
    請自不能據為酌量減輕其刑之理由，先予敘明。又本案係由
    被告鄭明哲出資予蔣志昇購買來源不明之賽鴿，復由蔣志昇
    打電話恐嚇告訴人，俟告訴人匯款予被告黃鳳女提供之上開
    帳戶後，再由被告黃良柱提款，業已認定如前，顯見被告黃
    良柱、鄭明哲係預謀犯罪，彼此分工縝密，屬集團性犯罪，
    渠等不惜以侵害他人財產法益，滿足私慾之舉，既係基於縝
    密計畫與分工，而非偶然，且於一星期即有3 名告訴人受害
    ，其犯罪事實亦為複數，凡此均難認以暫不執行為當，故均
    不為緩刑宣告之諭知，附此敘明。
  (五)另扣案如附表所示之物（見警卷第46至48頁），雖係被告黃
    良柱或其配偶蔡惠敏所有，惟無證據證明係供被告3 人作為
    本案犯罪所用或犯罪預備之物，爰不予宣告沒收，併此敘明
    。
據上論斷，應依刑事訴訟法第299 條第1 項前段、刑法第28條、
第30條第1 項前段、第2 項、第346 條第1 項、第41條第1 項前
段、第8 項、第55條、第51條第5 款，刑法施行法第1 條之1 ，
判決如主文。
本案經檢察官吳昇峰到庭執行職務。
中    華    民    國   100    年    1     月    27    日
                  刑事第十一庭  審判長法  官  李代昌
                                      法  官  鄭  瑋
                                      法  官  林正忠
以上正本證明與原本無異。
如不服本判決應於收受判決後10日內向本院提出上訴書狀，並應
敘述具體理由。其未敘述上訴理由者，應於上訴期間屆滿後20日
內向本院補提理由書(均須按他造當事人之人數附繕本)「切勿逕
送上級法院」。
中    華    民    國   100    年    1     月    28    日
                                      書記官  劉甄庭
附錄本案論罪科刑法條
刑法第346條
意圖為自己或第三人不法之所有，以恐嚇使人將本人或第三人之
物交付者，處6 月以上5 年以下有期徒刑，得併科1 千元以下罰
金。
以前項方法得財產上不法之利益，或使第三人得之者，亦同。
前二項之未遂犯罰之。